【裁判字號】    97,易,125
【裁判日期】    970725
【裁判案由】    詐欺
【裁判全文】
臺灣士林地方法院刑事判決               97年度易字第125號
公  訴  人  臺灣士林地方法院檢察署檢察官
被      告  甲○○
選任辯護人  沈明欣律師
上列被告因詐欺案件，經檢察官提起公訴（96年度偵字第10708
號），本院判決如下：
    主  文
甲○○無罪。
    理  由
一、公訴意旨略以：被告甲○○明知犯罪集團等不法份子經常利
    用他人存款帳戶、提款卡、密碼轉帳等方式，獲取不法利益
    並逃避執法人員之追查，且依其社會經驗，應有相當之智識
    程度可預見其提供帳戶之存摺、金融卡及印章供他人使用，
    可能幫助犯罪集團作為不法收取他人款項之用，竟不顧他人
    可能遭害之危險，仍基於縱若有人持以犯罪亦無違反本意之
    不確定幫助犯意，而於民國96年8 月8 日前某日，將其申請
    之臺北市內湖區農會（帳號：00000000000000號）之存摺、
    提款卡及密碼提供予姓名年籍均不詳之人及其所屬之犯罪集
    團成員使用，幫助該不詳姓名年籍者及其所屬之犯罪集團成
    員從事詐欺取財之犯行。而上開不詳姓名年籍者及其所屬之
    集團成員取得上開帳戶後，即基於詐欺取財之犯意，分別於
    96 年7月31日上午11時許，以撥打電話方式向乙○○佯稱其
    涉嫌洗錢防制法，亟需匯款至指定帳戶，以協助偵查，乙○
    ○不疑有他，乃依指示於96年8 月8 日匯款新臺幣（下同）
    4 萬元至被告上開帳戶內，因認被告涉犯刑法第30條第1 項
    前段、第339 條第1 項之幫助詐欺取財罪嫌。
二、按犯罪事實應依證據認定之，無證據不得推定其犯罪事實。
    又不能證明被告犯罪者，應諭知無罪之判決，刑事訴訟法第
    154 條第2 項、第301 條第1 項定有明文。次按事實之認定
    ，應憑證據，如未能發現相當證據，或證據不足以證明，自
    不能以推測或擬制之方法，為裁判基礎；且認定不利於被告
    之事實須依積極證據，苟積極證據不足為不利於被告事實之
    認定時，即應為有利於被告之認定；另認定犯罪事實所憑之
    證據，雖不以直接證據為限，間接證據亦包括在內，然無論
    直接證據或間接證據，其為訴訟上之證明，須於通常一般之
    人均不致有所懷疑，而得確信其為真實之程度者，始得據之
    為有罪之認定，倘其證明尚未達到此一程度，而有合理之懷
    疑存在，無從使事實審法院得有罪之確信時，即應由法院為
    諭知被告無罪之判決（最高法院40年臺上字第86號、30年上
    字第816 號、76年臺上字第4986號判例參照）。
三、公訴意旨認被告涉有幫助詐欺取財之犯行，無非以被告於警
    詢及偵查中之供述、被害人乙○○之指述、匯款單1 張、被
    告上開帳戶之開戶資料及交易明細各1 份為其主要論據。訊
    據被告雖坦承上開帳戶為其所申請，惟堅決否認有幫助詐欺
    取財犯行，辯稱：其並未將上開帳戶之存摺、提款卡、密碼
    提供給他人，該存摺仍由其保管中；且其並未領取該帳戶之
    提款卡等語。
四、經查：
（一）上開帳戶係被告於86年3 月12日申請開戶（原帳號：00-0
      00 -00000-0 號），於88年9 月27日變更帳號為00000000
      000000號，有被告上開帳戶之開戶資料、交易明細及其提
      出存摺影本各1 份附卷可稽。被害人乙○○遭詐騙集團成
      員詐騙後，於96年8 月8 日匯款4 萬元至被告上開帳戶內
      ，亦有匯款單及被告上開帳戶存摺交易明細查詢單各1 紙
      附卷可稽。
（二）被告辯稱：其存摺、提款卡、密碼並未交付他人等語。查
      被告上開帳戶（帳號：00000000000000號），自申請開戶
      後申請人未曾領取提款卡，也未曾有存摺遺失補發或補摺
      之紀錄，有臺北市內湖區農會97年3 月10日北市內農信字
      第42號函附卷可稽，足見其所辯並非無據。至於公訴人指
      稱由被告上開帳戶之交易明細，可見有提款金額尾數為7
      元之交易紀錄，衡情可知被告係以提款卡跨行提款，其辯
      稱未領用提款卡一節並不可採。然查公訴人所據之交易明
      細係被告變更帳號前之交易明細（見偵查卷第65-70 頁）
      ，縱使被告於變更帳號前曾領取提款卡，然被告變更帳號
      後並無相關證據證明被告有領取提款卡，此有變更帳號以
      後之交易明細及被告提出之存摺影本附卷可證（見偵查卷
      第71-78 頁、本院卷23-24 頁），是被告辯解並無與卷內
      證據不符之處。
（三）此外，被害人乙○○於96年8 月8 日將4 萬元匯入被告上
      開帳戶後，嗣發現受騙而於96年8 月10日報警，經警攔截
      成功未被提領，有臺北市政府警察局配合「金融機構辦理
      警示帳戶聯防機制」調查表1 紙附卷可參，是詐欺集團成
      員或有可能未取得被告上開帳戶之存摺、提款卡、密碼而
      未能領取詐欺款項，此亦與被告辯稱其存摺、提款卡、密
      碼並未交付他人等情相符。
五、綜上，被告是否有將上開帳戶之存摺、提款卡、密碼交付詐
    欺集團成員，仍有合理懷疑存在，公訴人所提出之上揭證據
    ，不足為不利於被告之犯罪事實之認定，此外，復無其他證
    據足認被告有何幫助詐欺取財之犯行，本件不能證明被告犯
    罪，揆諸首揭說明，自應諭知被告無罪之判決。
據上論斷，應依刑事訴訟法第301條第1項，判決如主文。
本案經檢察官莊富棋到庭執行職務
中    華    民    國    97    年    7     月    25    日
                刑事第四庭審判長法  官  趙文卿
                                法  官  高雅敏
                                法  官  劉秉鑫
以上正本證明與原本無異。
如不服本判決，應於判決送達後10日內，向本院提出上訴狀。
                                書記官  吳尚文
中    華    民    國    97    年    7     月    25    日


司法院資訊處製作；財團法人民間司法改革基金會備份。
